臺灣臺北地方法院民事判決
111年度訴字第1166號
原      告  合作金庫商業銀行股份有限公司

法定代理人  雷仲達  
訴訟代理人  陳經瑋  
被      告  豪品服裝國際有限公司

兼
法定代理人  林亭玲  

上列當事人間請求清償借款事件，本院於民國111 年4 月26日言
詞辯論終結，判決如下：
    主  文
被告應連帶給付原告新臺幣肆佰壹拾肆萬壹仟捌佰貳拾陸元，及
如附表所示之利息、違約金。
訴訟費用由被告連帶負擔。
    事實及理由
壹、程序事項
一、按當事人得以合意定第一審管轄法院。但以關於由一定法律
    關係而生之訴訟為限。前項合意，應以文書證之，民事訴訟
    法第24條定有明文。本件依兩造所簽訂之授信約定書（下稱
    系爭契約）一般共通條款第14條約定，雙方合意以本院為第
    一審管轄法院，本院自有管轄權。　
二、次按人之權利能力，始於出生，終於死亡，民法第6條定有
    明文。次按有權利能力者，有當事人能力；原告之訴，有下
    列各款情形之一，法院應以裁定駁回之。但原告或被告無當
    事人能力，其情形可以補正者，審判長應定期間先命補正，
    民事訴訟法第40條第1項、第249條第1項第3款分別定有明文
    。又於起訴前死亡者，原即欠缺當事人能力之要件，無從適
    用民事訴訟法第168條規定命其繼承人承受訴訟之旨，縱法
    定繼承人依上開規定聲明承受訴訟，仍不能發生承受之效力
    ，而成為合法當事人（最高法院91年度台上字第455號民事
    裁定意旨參照）。經查，原告於111年3月1日以林良聲為共
    同被告提起本件清償借款訴訟，惟林良聲已於起訴前之110
    年10月20日死亡，有其個人基本資料查詢結果附卷可參，則
    林良聲於原告起訴時即無當事人能力，且其情形無從補正，
    業經本院於111年3月3日裁定駁回原告此部分之訴訟，亦有
    該裁定存卷為佐，先予敘明。
三、本件被告經合法通知均未於言詞辯論期日到場，核無民事訴
    訟法第386 條各款所列情形，爰依原告之聲請，由其一造辯
    論而為判決。
貳、實體事項
一、原告起訴主張：
　㈠被告豪品服裝國際有限公司（下稱豪品公司）前與原告簽訂
    系爭契約，約定與原告一切授信往來均以系爭契約為據，利
    息依各授信契據所載利率計付。嗣被告豪品公司於民國109
    年1月22日，邀同被告林亭玲擔任連帶保證人，向原告借款
    新臺幣（下同）130萬元，兩造於同日簽署借據（下稱系爭
    借據Ａ），約定借款期間為109年1月22日起至111年1月22日
    止，利息按原告定儲指數月指標利率加碼年息2.08％計付（
    即2.92％，計算式：0.84％＋2.08％＝2.92％），如未按期清償，
    除仍應按上開利率計付遲延利息外，逾期在6個月以內者，
    按上開放款利率10％、逾期超過6個月部分，按上開放款利率
    20％計付違約金，109年4月20日、110年5月20日兩造另簽訂
    變更借據契約、變更借據契約（下依序分稱系爭變更借據契
    約Ａ、系爭變更借據契約Ｂ），將前述借款期間延長至112年1
    月22日，原告並同意被告豪品公司得自110年4月22日起至11
    1年4月22日止按月繳息，於111年4月22日起再分9期攤還本
    息。詎被告豪品公司自110年12月22日起即未依約清償，且
    被告豪品公司截至111年2月10日止，已有11張票據因存款不
    足而退票，被告豪品公司及被告林亭玲之存款帳戶亦遭第三
    人聲請強制執行而經法院依法扣押，故依系爭契約個別商議
    條款第1條第1項第2、8款約定，上開債務視為全部到期，迄
    今尚欠如附表編號一所示之本金、利息及違約金未清償。　
　㈡被告豪品公司又於110年1月28日，邀同被告林亭玲擔任連帶
    保證人，向原告借款300萬元，兩造於同日簽署借據（下稱
    系爭借據Ｂ），約定借款期間為110年1月28日起至115年1月2
    8日止，利息自110年1月28日至110年12月31日按年息1％固定
    計付，自110年12月31日起改按原告定儲指數月指標利率加
    碼年息1.63％計付（即2.47％，計算式：0.84％＋1.63％＝2.47％
    ），如未按期清償，除仍應按上開利率計付遲延利息外，逾
    期在6個月以內者，按上開放款利率10％、逾期超過6個月部
    分，按上開放款利率20％計付違約金。詎被告豪品公司自110
    年12月31日起即未依約清償，且有前揭跳票及存款遭第三人
    依法扣押等情事，依系爭契約個別商議條款第1條第1項第2
    、8款約定，上開債務視為全部到期，迄今尚欠如附表編號
    二所示之本金、利息及違約金未清償。　
　㈢又被告林亭玲為被告豪品公司之連帶保證人，保證被告豪品
    公司就現在（包括過去所負現在尚未清償）及將來對原告所
    負之債務，在本金500萬元限額內負連帶償付之責任。為此
    ，爰依消費借貸及連帶保證之法律關係，提起本件訴訟，並
    聲明：如主文第1項所示。
二、本件被告經合法通知，未於言詞辯論期日到場，亦未提出書
    狀作何聲明或陳述。
三、經查，原告主張上開事實，業據其提出與所述相符之系爭契
    約、借據Ａ、Ｂ、系爭變更借據契約Ａ、Ｂ、連帶保證書、放款
    相關貸放及保證資料查詢單、原告定儲指數月指標利率調整
    表、放款帳務資料查詢單、第一類票據信用資料、臺灣新北
    地方法院執行命令等件為證。而被告均已於相當時期受合法
    通知，於言詞辯論期日不到場，亦未提出書狀答辯，是審酌
    原告所提上開證據資料，堪信其主張為真實。又按保證債務
    之所謂連帶，係指保證人與主債務人負同一債務，對於債權
    人各負全部給付之責任者而言，此就民法第272條第1項規定
    連帶債務之文義參照觀之甚明（最高法院45年台上字第1426
    號裁判意旨參照）；另連帶債務之債權人，依民法第273條
    第1項規定，得對債務人中之一人或數人或其全體，同時或
    先後請求全部或一部之給付。從而，原告依消費借貸及連帶
    保證之法律關係，請求被告連帶給付如主文第1項所示之本
    金及如附表所示之利息及違約金，為有理由，應予准許。
四、訴訟費用負擔之依據：民事訴訟法第85條第2項。
中　　華　　民　　國　　111 　年　　4 　　月　　27　　日
                  民事第五庭    法　官　　劉娟呈
以上正本係照原本作成。
如對本判決上訴，須於判決送達後20日內向本院提出上訴狀。如
委任律師提起上訴者，應一併繳納上訴審裁判費。　　　　　　
中　　華　　民　　國　　111 　年　　4 　　月　　27　　日
                                書記官   廖健宏
附表：
編號 借款金額 （新臺幣） 餘欠金額 （新臺幣） 借款期間 利  息  違  約  金      起算日 計算標準 起算日 計算標準 一 130萬元 228,357元 109年1月22日起至112年1月22日止 110年12月22日起至清償日止 年利率 2.92％ 111年1月23日起至清償日止 逾期在六個月以內按左列利率10％，逾期六個月以上按左列利率20％   913,469元      二 300萬元 300萬元 110年1月28日起至115年1月28日止 110年12月31日起至清償日止 年利率 2.47％ 111年2月1日起至清償日止  總    計  4,141,826元